臺灣新北地方法院行政訴訟判決
                                      110年度交字第661號
原      告  劉育榮
被      告  新北市政府交通事件裁決處
                    設新北市○○區○○路0 段000 號2 樓
代  表  人  李忠台（處長）
                    住同上
訴訟代理人  黃慧婷律師
上列當事人間因交通裁決事件，原告不服被告民國110年8月19日
 新北裁催字第48-CZ0000000號裁決，向本院提起行政訴訟，本
院判決如下：
    主  文
一、原告之訴駁回。
二、訴訟費用新臺幣300元由原告負擔。
    事實及理由
壹、程序方面：
    原告不服被告所為道路交通管理處罰條例第8條之裁決而提
    起撤銷訴訟，依行政訴訟法第237條之1規定，應適用交通裁
    決事件訴訟程序。又本件因卷證資料已經明確，本院依同法
    第237 條之7規定，爰不經言詞辯論，直接裁判。
貳、實體方面：
一、爭訟概要：
    緣原告所有之車牌號碼000-000號普通重型機車（下稱系爭
    機車），於民國（下同）110年5月7日8時35分許，經駕駛而
    行經新北市板橋區環河西路4段（華江六路口，面向新莊）
    時，佔用最外側左轉專用車道而直行，經民眾於同(7)日檢
    具行車紀錄器錄影資料向警察機關提出檢舉，嗣經新北市政
    府警察局海山分局交通分隊查證屬實，認其有「直行車佔用
    最外側轉彎專用車道」之違規事實，乃於110年5月19日填製
    新北市政府警察局新北市警交大字第CZ0000000號舉發違反
    道路交通管理事件通知單對系爭機車之車主（即原告）予以
    舉發，記載應到案日期為110年7月3日前，並於110年5月19
    日移送被告處理，原告於110年7月27日填製「新北市政府交
    通事件裁決處交通違規案件陳述書」陳述不服舉發（未依道
    路交通管理處罰條例第85條第1項之規定辦理歸責實際駕駛
    人事宜）。嗣被告認系爭機車經駕駛而有「直行車佔用最外
    側轉彎專用車道」之違規事實，乃依道路交通管理處罰條例
    第48條第1項第7款、第63條第1項（第1款）及違反道路交通
    管理事件統一裁罰基準表等規定，以110年8月19日新北裁催
    字第48-CZ0000000號違反道路交通管理事件裁決書（下稱原
    處分）裁處原告罰鍰新臺幣（下同）600元，並記違規點數1
     點。原告不服，遂提起本件行政訴訟。
二、原告起訴主張及聲明：
  ㈠主張要旨：
  ⒈本人於110年5月7日行經環河西路4段最外側轉彎專用車道時
    ，已停止直行，並等待左轉行經華江六路通達文化路至新北
    市政府辦公。從案發地至上述路線行駛只要10分鐘，檢附打
    卡記錄8:45到公司。倘若繼續直行並轉接民生路通達文化路
    至市政府，是無法10分鐘内到達。因為大約於1年前民生路
    道路施工、車道縮減及紅綠燈繁多，本人即已於斯時就選擇
    行駛華江六路之路線。依陳情人所拍攝之照片所示：舉證照
    片上機車無法證明為本人之機車，照片並無拍攝本人之車牌
    。
  ⒉經本人查閲檢舉之影片所示：該影片採用2段剪輯，影片疑似
    變造過，本人已1年無行駛該路段為何影片會出現呢？車牌
    模糊不清無法辦識，且陳情人追查前方機車時(疑似本人之
    機車），發現並非本人之車牌，快速關掉影片。經查該車牌
    明顯是「W」開頭之車牌，非本人之車牌，詳採證照片；是
    以，採證照片涉有重大明顯之瑕疵，難以讓人信服。依行政
    程序法第111條規定:「行政處分有下列各款情形之一者，無
    效：…七、其他具有重大明顯之瑕疵者。」，舉發事實有誤
    ，請提供完整之直行機車明確車牌號碼及環河西路4段上之
    道路監控視頻，俾利釐清案發之經過。
  ㈡聲明：原處分撤銷。
三、被告答辯及聲明：
  ㈠答辯要旨：
  ⒈依採證影片所示，原告於系爭地點確實有佔用最外側之左轉
    彎機車專用道而直行之事實。上開事實並有採證影片截圖可
    考，原告之車輛車牌已經由檢舉人清楚攝得，影片光澤自然
    且周遭車輛動作均連續而無剪輯之痕跡，並無任何模糊不清
    、變造或偽造之情形，且地面標線繪設相當明顯，並無任何
    致人不能辨識之情形，原告行經該址即應不能直行，然原告
    竟於綠燈亮起時由系爭外側轉彎專用道直行通過系爭路口，
    核其情節即已該當違規之主、客觀要件，故原告之主張洵非
    可採。
　⒉再者，原告既為合法考領機車駕駛執照之人，且為具正常智
    識程度之成年人，其對上述規定應知之甚詳，並應確實遵守
    。是原告前揭所述，無非單方所執之詞，委無足取。
  ㈡聲明：原告之訴駁回。
四、爭點：
    原告所有之系爭車輛經駕駛，是否有原處分所指「直行車『
    佔用最外側轉彎專用車道』」之違規事實？
五、本院的判斷：
  ㈠前提事實：
    爭訟概要欄所載事實，除原告以系爭車輛非原告所有之系爭
    機車而否認違規外，其餘事實業據原告於起訴狀所不爭執，
    且有舉發違反道路交通管理事件通知單影本1紙、交通違規
    案件陳述書影本1紙、新北市政府警察局海山分局110年8月1
    2日新北警海交字第1103948432號函影本1份、新北市政府警
    察局海山分局110年10月13日新北警海交字第1103957398號
    函影本1份、原處分書及送達證書影本1份、機車車籍查詢影
    本1紙、駕駛人基本資料影本1紙、違規歷史資料查詢報表影
    本1紙（見本院卷第67頁、第73頁至第75頁、第81頁、第83
    頁至第86頁、第87頁、第89頁、第91頁至第96頁）、行車記
    錄器錄影擷取畫面3幀、Google地圖及現場街景圖影本5幀（
    見本院卷第67頁至第68頁、第94頁至第96頁）、交通違規檢
    舉系統案件查詢影本1紙、行車記錄器錄影光碟1片（均置於
    本院卷卷末存置袋）足資佐證，是除原告否認部分外，其餘
    事實自堪認定。
  ㈡原告所有之系爭機車經駕駛，確有原處分所指「直行車『佔
 　 用最外側轉彎專用車道』」之違規事實：
  ⒈應適用之法令：
    ⑴道路交通標誌標線號誌設置規則：
      ①第174條第1項、第3項、第4項第1款：
        車種專用車道標線，用以指示僅限於某車種行駛之專用
        車道，其他車種及行人不得進入。
　　　　本標線車道與車道間應以雙白實線或雙黃實線分隔，自
        行車專用車道線得劃設於騎樓以外之人行道。允許專用
        車種進、出相鄰專用道之其他車道時，應以單邊禁止變
        換車道線劃設，線寬十公分、間隔十公分，並得加繪專
        用車道管制時間。
　　　　機車專用車道鋪面得依下列規定上色：
        一、機車專用車道為藍色。
　　　②第188條第1項、第2項、第3項：
        指向線，用以指示車輛行駛方向。以白色箭頭劃設於車
        道上。本標線設於交岔路口方向專用車道上與禁止變換
        車道線配合使用時，車輛須循序前進，並於進入交岔路
        口後遵照所指方向行駛。
        本標線之式樣，依其目的規定如下：
        一、指示直行：直線箭頭。
        二、指示轉彎：弧形箭頭。
        三、指示直行與轉彎：直線與弧形合併之分岔箭頭。
        四、指示轉出車道：弧形虛線箭頭。
        前項第三款指示直行與轉彎，轉向與直行共用車道寬度
        為三點五公尺以上時，得於鄰近路口處設置直線與弧形
        箭頭分離且並列之分流式指向線，兩箭頭間距為零點五
        公尺至一點五公尺，並得視車道寬度調整。
    ⑵道路交通安全規則第98條第2項：
      設有左右轉彎專用車道之交岔路口，直行車不得占用轉彎
      專用車道。
    ⑶道路交通管理處罰條例：
      ①第7條之1：
        對於違反本條例之行為者，民眾得敘明違規事實或檢具
        違規證據資料，向公路主管或警察機關檢舉，經查證屬
        實者，應即舉發。但行為終了日起逾七日之檢舉，不予
        舉發。
      ②第48條第1項第7款：
        汽車駕駛人轉彎或變換車道時，有下列情形之一者，處
        新臺幣六百元以上一千八百元以下罰鍰：
　　　　七、設有左、右轉彎專用車道之交岔路口，直行車佔用
            最內側或最外側或專用車道。
      ③第63條第1項第1款：
        汽車駕駛人有下列各款所列條款之一者，除依原條款處
        罰鍰外，並予記點：
　　　　一、有第三十三條第一項、第二項、第三十八條第一項
            、第四十條、第四十五條、第四十七條第一款至第
            三款、第四十八條、第四十九條或第六十條第二項
            第一款、第二款情形之一者，各記違規點數一點。
    ⑷「本細則依道路交通管理處罰條例第九十二條第四項規定
      訂定之。」、「處理違反道路交通管理事件之程序及統一
      裁罰基準，依本細則之規定辦理。前項統一裁罰基準，如
      附件違反道路交通管理事件統一裁罰基準表。」，違反道
      路交通管理事件統一裁罰基準及處理細則第1 條、第2 條
      第1 項、第2 項分別亦有明定，是違反道路交通管理事件
      統一裁罰基準及處理細則即係基於法律之授權所訂定，而
      該處理違反道路交通管理事件之統一裁罰基準（即「違反
      道路交通管理事件統一裁罰基準表」）已考量「違反事件
      」、「法條依據」、「法定罰鍰額度或其他處罰」、「違
      規車種類別或違規情節」、「期限內繳納或到案聽候裁決
      者」、「逾越應到案期限30日內，繳納罰鍰或到案聽候裁
      決者」、「逾越應到案期限30日以上60日以內，繳納罰鍰
      或到案聽候裁決者」、「逾越應到案期限60日以上，繳納
      罰鍰或逕行裁決處罰者」等因素，作為裁量之標準，並未
      違反授權之目的及裁量權之本質，是其不僅直接對外發生
      效力，且被告亦應受其拘束而適用之。
  ⒉本件由前揭行車記錄器錄影擷取畫面以觀，系爭機車的車牌
    號碼確實是「LPE-159」（並無「W」字樣），而其係由最外
    側車道（該車道的鋪面為藍色〈機車專用車道〉、地面劃設白
    色弧形左轉彎箭頭指向線，且接近路口前與他車道間劃設雙
    白實線之禁止變換車道線，路口處前的上方高架橋面明顯處
    並設置車道預告標誌，用以提醒用路人提早駛入正確車道，
    故為「機車左轉彎專用車道」）行駛至該路口前並在該轉彎
    專用車道上停等紅燈後，俟號誌變換為綠燈時即直行經過該
    路口，則被告以系爭機車經駕駛而有「直行車『佔用最外側
    轉彎專用車道』」之違規事實，乃以原處分裁處系爭機車之
    車主（即原告）前揭處罰內容，觀諸前開規定，依法洵屬有
    據，原告所辯均不足採。
  ㈢本件判決基礎已經明確，兩造其餘的攻擊防禦方法及訴訟資
　  料經本院斟酌後，核與判決結果不生影響，無一一論述之必
　  要，一併說明。
  ㈣本件第一審裁判費為300 元，所以確定第一審訴訟費用額為
　  300 元，由原告負擔。
六、結論：原處分並無違誤，原告訴請撤銷為無理由，應予駁回
    。
中　　華　　民　　國　　111 　年　　1 　　月　　27　　日
                  行政訴訟庭  法  官 黃若美
一、上為正本係照原本作成。
二、如不服本判決，應於判決送達後20日內，向本院提出上訴狀
    並表明上訴理由（原判決所違背之法令及其具體內容或依訴
    訟資料可認為原判決有違背法令的具體事實），其未載明上
    訴理由者，應於提出上訴後 20 日內向本院補提理由書（上
    訴狀及上訴理由書均須按他造人數附繕本，如未按期補提上
    訴理由書，則逕予駁回上訴），並應繳納上訴裁判費新臺幣
    750 元。
                              書記官 張文泉
中　　華　　民　　國　　111 　年　　1 　　月　　27　　日